臺灣高等法院高雄分院刑事判決　　九十年度上更(一)字第四二七號
　　上　訴　人
　　即　被　告　庚○○
　　選任辯護人　戴國石
　　　　　　　　蔡吉記
右上訴人因偽造文書案件，不服臺灣高雄地方法院八十七年度訴字第二六七０號中華
民國八十八年二月十九日第一審判決（起訴案號：臺灣高雄地方法院檢察署八十七年
度偵字第八四三八號），提起上訴，判決後經最高法院發回更審，本院判決如左
      主  文
原判決關於行使變造公文書部分撤銷。
庚○○被訴行使變造公文書無罪。
      理  由
一、公訴意旨略以：被告庚○○係詮盛國際股份有限公司（下稱：詮盛公司）負責人
    ，為掩飾其向丁○○、戊○○、丙○○、甲○○、乙○○及己○○等人詐欺入股
    詮盛公司股款之犯行及矇蔽丁○○等人，竟於民國八十七年三月三日，在高雄市
    三民區○○○路三六六號十五樓之一詮盛公司營業處，向丁○○等人佯稱有關詮
    盛公司股東名冊及公司變更登記事項卡已送請高雄市政府建設局辦理變更登記云
    云，並應允於翌（四）日提供公司變更登記事項卡資料供其等查閱，乃明知詮盛
    公司之資本總額僅為新台幣（下同）五百萬元，竟在不詳時間、處所，將公務機
    關所製作發給該公司之變更登記事項卡影印後，將資本總額欄中原記載之「
    5,000,000元」，更改為「12,600,000元」，再予影印變造，且於隔日丁○○等
    人前往約定地點即高雄市○○○路三六六號地下室愛禮餐廳集會時，行使提示上
    開影印變造之詮盛公司變更登記事項卡公文書供丁○○等人閱覽，足以生損害於
    詮盛公司股東權益及高雄市政府建設局對於公司登記作業管理之正確性，嗣丁○
    ○等人發覺可疑，於同年月六日向高雄市政府建設局申請抄錄詮盛公司之變更登
    記事項卡後，發現該公司登記之資本總額應為五百萬元，尚未申請變更為一千二
    百六十萬元，始知受騙等情。因認被告犯刑法第二百十六條、第二百十一條之
    行使變造公文書罪嫌。
二、本件公訴人認被告有右揭行使變造公文書之犯行，無非以告訴人丁○○、戊○○
    、丙○○、甲○○、乙○○及己○○等人之指訴，復有詮盛公司溝通談話錄音譯
    文、被告於愛禮餐廳說明會錄音譯文、詮盛公司變更登記事項卡影本為證，並以
    被告於八十七年三月四日愛禮餐廳聚會中若未持變造公司資本額之變更登記事項
    卡影本，供告訴人等查帳閱覽，告訴人等自無任意設詞攀誣，進而於被告提示後
    二日內，即自行向高雄市政府建設局申請查閱之必要為論據。
三、按犯罪事實應依證據認定之，無證據不得推定其犯罪事實；不能證明被告犯罪者
    ，應諭知無罪之判決；刑事訴訟法第一百五十四條、第三百零一條第一項分別定
    有明文。事實之認定，應憑證據，如未能發現相當證據，或證據不足以證明，自
    不能以推測或擬制之方法，以為裁判基礎（最高法院四十台上字第八六號判例參
    照）。認定不利於被告之事實，須依積極證據，苟積極證據不足為不利於被告事
    實之認定時，即應為有利於被告之認定，更不必有何有利之證據（最高法院三十
    台上字第七八五號判例參照）。又按告訴人之告訴，係以使被告受刑事訴追為目
    的，故其陳述是否與事實相符，仍應調查其他證據以資審認，最高法院五十二年
    台上字第一三００號判例可資參照。
四、訊據上訴人即被告庚○○始終堅決否認有右揭行使變造公文書之犯行，辯稱：伊
    當天拿給公司股東閱覽者，係資本額一千二百六十萬元之公司股東名冊及資本額
    五百萬元之公司變更登記事項卡影本，伊並無變造公司變更登記事項卡影本之資
    本額為一千二百六十萬元等語。
五、經查，證人溫佐民（詮盛公司高雄營業處監察人兼台南營業處處長）於原審證稱
    ：「（在愛禮餐廳時，你有無看到庚○○所出示的股東名冊及變更登記事項卡金
    額是多少？）我看到電腦列出來的金額是一千二百六十萬元，未變更前的變更事
    項登記卡金額是五百萬元」（見原審二卷第二十頁反面），「我只知道電腦列印
    的名冊，是從公司列印出來的」等語（見原審卷第二十一頁正面），參酌告訴人
    丁○○同日於原審當庭亦陳稱「溫佐民說他看到未變更的事項卡金額是五百萬元
    」等語（見原審二卷第二十二頁正面），足見證人溫佐民所證從公司電腦列印出
    來之股東名冊金額為一千二百六十萬元，而其所見之公司變更登記事項卡金額為
    五百萬元，至為明確；證人溫佐民係公司之監察人，衡情應無迴護被告之理，則
    被告所辯當時傳閱之公司變更登記事項卡影本，其資本額之記載係五百萬元，並
    非一千二百六十萬元，應堪採信。次查，告訴人提出之詮盛公司溝通談話錄音譯
    文（見偵查卷第三十一頁至第四十七頁）及告訴人提出之被告於愛禮餐廳說明會
    錄音譯文（見偵查卷第四十九頁至第七十三頁），均無敘及上開變更事項登記卡
    上所載之金額為一千二百六十萬元之言語，有上開告訴人提出之錄音譯文可稽，
    而告訴人等要求查看變更事項登記卡正本時，被告曾提及「正本已送去台北建設
    廳變更登記」云云（見偵查卷第五十一頁、第五十二頁），被告既向告訴人說送
    去變更登記，則顯然尚未變更完成，既未完成變更登記，則被告應無提供已完成
    變更登記為一千二百六十萬元之變更事項登記卡供告訴人等查閱之可能，自無須
    變造已完成變更登記為一千二百六十萬元之變更事項登記卡供告訴人等人查閱之
    必要。何況，並無任何詮盛公司一千二百六十萬元之公司變更事項登記卡正本或
    影本扣案可資佐證。此外，復查無其他積極證據足以證明被告有行使變造公文書
    之情事，揆之前述說明及判例意旨，尚難僅憑告訴人等人之片面指訴，遽令被告
    負行使變造公文書之罪責。本件不能證明被告有行使變造公文書之犯行，原審對
    此部分予以論罪科刑，即有未洽。被告上訴意旨否認行使變造公文書，指摘原判
    決此部分不當，為有理由，應將原判決此部分撤銷，改判被告此部分無罪。
六、至被告詐欺部分，已經本院前審判處有期徒刑壹年確定在案，併予敘明。
據上論結，應依刑事訴訟法第三百六十九條第一項前段、第三百六十四條、第三百零
一條第一項，判決如主文。
本案經檢察官陳新慶到庭執行職務。
中    華    民    國     九十一     年       一       月     三十一   日
                              臺灣高等法院高雄分院刑事第五庭
                                  審判長法官  吳水木
                                        法官  洪慶鐘
                                        法官  趙文淵
右正本證明與原本無異。
檢察官如不服本判決，應於判決送達後十日內向本院提出上訴狀，其未述理由者並
應於提出上訴狀後十日內向本院補提理由書（應附繕本)。
                                      書記官  陳武悅
中    華    民    國     九十一     年       二       月       一     日
                                                                      Ｄ
